臺灣彰化地方法院刑事判決　　　　　　　96年度簡上字第21號
上　訴　人　臺灣彰化地方法院檢察署檢察官
被　　　告　乙○○
上列上訴人因被告詐欺案件，不服本院九十五年度簡字第三六一
號中華民國九十五年十二月二十日第一審簡易判決（原檢察官聲
請簡易判決處刑案號：九十五年度偵字第五三六八號），提起上
訴，本院管轄第二審合議庭判決如下：
    主  文
上訴駁回。
    事實及理由
一、本案經本院審理結果，認第一審判決認事用法及量刑均無不
    當，應予維持，並引用第一審判決書記載之事實、證據及理
    由（如附件）。
二、本件上訴人上訴意旨略以：被告乙○○提供帳戶幫助詐騙集
    團以詐術使被害人匯款新台幣二十五萬元，被害人生活清苦
    ，遭此損失至為痛心，被告僅獲判拘役五十日之輕罪，如易
    科罰金只需五萬元即可逃離牢獄之處罰，被害人實在難以心
    服，請求撤銷原判決為被告較重刑度之判決等語。
三、訊據被告乙○○固對上開二林郵局帳戶為其以本人名義所開
    立及其有將該帳戶之存摺、印章及提款卡等物以郵寄方式交
    付予年籍不詳、自稱陳先生之成年男子等情均坦承不諱，惟
    矢口否認有何幫助詐欺取財之犯行，辯稱：當時陳先生說要
    幫我辦理信用貸款，所以我才把存摺、印章及提款卡寄給陳
    先生，我並不知對方係詐騙集團，我也沒有要幫助詐騙集團
    ，我自己也是受害者云云。經查：
（一）被害人甲○○因受詐騙致其所有之二十五萬元存款匯入被
      告所開設之上開郵局帳戶內等情，已據證人即告訴人甲○
      ○於警詢中指述綦詳，並有告訴人之郵政國內匯款執據及
      中華郵政股份有限公司彰化郵局函覆之客戶基本資料及歷
      史交易清單各一份在卷可稽，足徵被告所申設之上開郵局
      帳戶，確遭詐騙集團成員作為實施詐欺取財之用。
（二）被告雖以前揭情詞置辯，然該帳戶於九十五年六月二十一
      日結存金額為二百九十元，於同年八月十八日跨行轉入三
      千元，於同日即以卡片提款三千二百元後，結存金額為九
      十元，被告於同年八月二十二日即更換密碼，嗣後即有不
      明款項跨行匯入後隨即遭以卡片提款或現金提款之方式提
      領一空，此有該帳戶之歷史交易清單一份在卷可稽。按一
      般社會常情，欲使用金融卡領取款項者，須於金融機構設
      置之自動櫃員機上依指令操作，並輸入正確之密碼，方可
      順利領得款項，由此可見，如非經帳戶所有人同意、授權
      而告知金融卡密碼等情況，單純持有金融卡之人，欲隨機
      輸入號碼而領取款項之機會，以晶片金融卡六位至十二位
      密碼之設計，不法之人任意輸入號碼而與正確之密碼相符
      者，機率微乎其微，且被告於本院審理時又堅稱其並沒有
      給「陳先生」密碼，惟其又稱有將提款卡連同存摺、印章
      寄給「陳先生」，則其將提款卡寄給「陳先生」之用意為
      何，亦甚可疑。又被告既稱其係於九十五年八月底左右依
      中國時報內小廣告，以電話委託「陳先生」代辦借款三十
      萬元，始將上開存摺、印章及提款卡寄給「陳先生」，惟
      其於九十五年九月二十五日警察詢問其代辦人、連絡人、
      電話、地址為何時，其竟稱連絡人自稱「陳先生」，其他
      我都忘了，又警方問其可否提供報紙廣告，其亦稱不知道
      ，要找找看等語，本件被告若係為辦理貸款三十萬元而依
      「陳先生」之指示將上開存摺、印章及提款卡寄給對方，
      其應係時時掛念著「陳先生」是否已辦妥貸款，被告為何
      會在尚未取得貸款，且不到一個月的時間即將連絡人之真
      實姓名、電話、地址忘記，亦忘記存摺等證件係寄至何處
      ，凡此種種均與常情有違，顯見被告應係於九十五年八月
      十八日以卡片提款三千二百元，致帳戶內只剩九十元之後
      即將上開帳戶存摺、金融卡及密碼交予他人，作為詐騙集
      團向人詐財之匯款帳戶。
（三）另按刑法上之故意，分直接故意（確定故意）與間接故意
      （不確定故意），「行為人對於構成犯罪之事實，明知並
      有意使其發生者」為直接故意，「行為人對於構成犯罪之
      事實，預見其發生而其發生並不違背其本意者」為間接故
      意；一般人至金融機構開設帳戶並非難事，如非因財產犯
      罪等不法目的，依常情並無捨棄自己帳戶而迂迴以花費金
      錢或其他方法向無相當信賴關係之陌生人取得帳戶使用之
      理，且近年來以退稅或中獎等不實電話內容而詐欺取財之
      犯罪類型層出不窮，該等犯罪，多數均係利用他人帳戶作
      為詐欺所得財物之出入帳戶，業經媒體廣為披載，是依一
      般人通常之知識、智能及經驗，均已深知向陌生人購買、
      承租或其他方法取得帳戶之人，多係欲藉該帳戶取得不法
      犯罪所得，且隱匿實際身分，以逃避司法單位之追查，若
      此社會現實，恆係一般人本於日常生活經驗即可體察，被
      告對此自亦難諉為不知，故被告對於交付上開郵局帳戶之
      存摺、印章、金融卡與密碼予詐欺集團成員，導致該帳戶
      將可能被用來作為詐欺取財等非法用途之工具乙節，應有
      所預見，且不違背其本意。是以，被告猶提供所有之上開
      帳戶予姓名年籍不詳自稱「陳先生」之詐欺集團成員使用
      ，足認被告主觀上容任該詐欺集團將上開帳戶作為詐欺取
      財之指定帳戶使用，準此，被告確有幫助詐欺取財之不確
      定故意甚明。
（四）綜上所述，被告前揭所辯顯係事後飾卸之詞，均無足採。
      本案事證明確，被告犯行洵堪認定，應予依法論科。
四、按依社會常情，任何人均可辦理金融帳戶存摺使用，如無正
    當理由，實無借用他人存摺、提款卡、密碼使用之理，且金
    融存摺、提款卡及密碼亦事關個人財產權益之保障，其專有
    性甚高，除非本人或與本人親密關係者，難認有何理由可同
    時取得該存摺、提款卡及密碼；又自政府開放金融業申請設
    立後，金融機構大量增加，一般人申請存款帳戶極為容易且
    便利，除非活期存款帳戶使用人欲將帳戶充作犯罪之用，否
    則一般人正常使用以自己名義申辦之存款帳戶即可，並無使
    用他人帳戶之必要。況近來新聞媒體，對於不肖犯罪人士常
    使用他人存款帳戶後，再持以供作犯罪使用，藉此逃避檢警
    查緝之情事，亦多所報導；且一般人亦均有妥為保管及防止
    他人任意使用存摺、提款卡及密碼之認識，縱特殊情況偶需
    交付他人使用，亦必深入瞭解用途及合理性，始予提供，該
    等專有物品如落入不明人士手中，而未加以闡明正常用途，
    極易被利用為與財產有關之犯罪工具，此為吾人依一般生活
    認知所易於體察之常識，而對於非有正當理由，竟徵求他人
    提供帳戶者，客觀上可預見其目的，係供為某筆資金存入後
    ，再行領出之用意，一般人本於一般認知能力均易於瞭解，
    被告就郵局存款帳戶之申請使用細節，不可能諉為不知，被
    告係於可預見上揭郵局帳戶存摺、金融卡及密碼、印章提供
    予他人使用將幫助他人實施犯罪之情形下，仍將其郵局帳戶
    存摺、金融卡及密碼、印章交付「陳先生」使用，顯有預見
    縱有人利用被告前揭郵局帳戶實施詐欺取財犯罪，以領取犯
    罪所得財物，避免遭查獲等情，亦不違背被告之本意至明。
    次按刑法關於正犯、從犯之區別，本院所採見解，係以其主
    觀之犯意及客觀之犯行為標準，凡以自己犯罪之意思而參與
    犯罪，無論其所參與者是否犯罪構成要件之行為，皆為正犯
    ，其以幫助他人犯罪之意思而參與犯罪，其所參與者，苟係
    犯罪構成要件之行為，亦為正犯，必以幫助他人犯罪之意思
    而參與犯罪，其所參與者又為犯罪構成要件以外之行為，始
    為從犯（最高法院二十五年上字第二二五三號判例要旨參照
    ）。是如未參與實施犯罪構成要件之行為，且係出於幫助之
    意思提供助力，即屬幫助犯，而非共同正犯，本案被告係基
    於幫助他人詐欺取財之犯意，提供上開帳戶存摺、提款卡及
    密碼、印章與「陳先生」及其所屬之詐騙集團成員，意圖為
    自己不法之所有，詐欺被害人匯款至被告所提供之上揭帳戶
    ，是被告顯係以幫助他人為詐欺取財犯罪之意思，其所參與
    者僅係提供前開存摺、提款卡及密碼、印章等資料，亦即參
    與犯罪構成要件以外之行為，依前開說明，核係犯幫助犯刑
    法第三百三十九條第一項詐欺取財罪，被告所辯顯係卸責之
    詞，不足採信。
五、原審審酌上開情狀據以論罪科刑，判處被告拘役五十日，並
    諭知易科罰金之折算標準，核無不當，上訴人指摘原判決有
    量刑過輕之不當情事，請求撤銷原判決，為無理由，應駁回
    其上訴。
據上論斷，應依刑事訴訟法第四百五十五條之一第一項、第三項
、第三百七十三條、第三百六十八條，判決如主文。
本件經檢察官吳芙如到庭執行職務。
中　　華　　民　　國　　96　　年　　3 　　月　　9 　　日
                        臺灣彰化地方法院刑事第二庭
                            審判長法官    石馨文
                            法      官    黃齡玉
                            法      官    尚安雅
以上正本證明與原本無異。
本件不得上訴。
中　　華　　民　　國　　96　　年　　3　　月　　12 　　日
                            書  記  官    洪年慶
